臺灣高等法院高雄分院刑事判決　　　　　　　　　九十一年度上易字第一二二一號
　　上　訴　人　甲○○
　　即　被　告
右上訴人因詐欺等案件，不服臺灣高雄乙方法院九十一年度易字第一八七九號中華民
國九十一年七月三十一日第一審判決（起訴案號：臺灣高雄乙方法院檢察署九十一年
度偵緝字第四六一號），提起上訴，本院判決如左：
    主  文
上訴駁回。
    事  實
一、甲○○因經濟困頓需金錢周轉，明知無力償還債務，竟意圖為自己不法之所有，
    於民國九十年十二月三十一日，佯以其所有之車牌號碼五Ｆ－四四八五號自用小
    客車一輛，向址設高雄市苓雅區○○○路二０六號五樓之一聯邦商業銀行股份有
    限公司（下稱聯邦銀行）辦理汽車貸款，借貸新臺幣（下同）四十九萬元，並以
    該車輛設定動產抵押予聯邦銀行，且向高雄市監理所辦理動產擔保交易登記，為
    動產擔保交易法之債務人，其與聯邦銀行約定貸款期限自九十年十二月三十一日
    起至九十四年十二月三十一日止，每月為一期，共分四十八期償還，每期給付一
    萬四千九百十一元，並約定該車輛應放置在高雄市鼓山區○○○路二二之五號，
    於貸款未清償完畢前，不得任意遷移、出賣、出質、移轉或為其他任何處分。聯
    邦銀行誤以為甲○○將按期償還上開款項，乃陷於錯誤，而如數交付四十九萬元
    予甲○○。甲○○自取得上開貸款後即分文未繳，並意圖為自己不法之利益，於
    九十一年一、二月間，未經聯邦銀行同意，將前開車輛以十萬元之代價出質予址
    設高雄市○○○路九八一號之情報汽車當鋪，致聯邦銀行追索無著而受有損害。
    嗣於九十一年三月間經聯邦銀行職員前往標的物約定存放處所查看，發覺上開車
    輛已不在該處，始知悉上情。
二、案經聯邦銀行訴由臺灣高雄乙方法院檢察署檢察官偵查起訴。
    理  由
一、訊據上訴人即被告甲○○承認於右揭時、乙以其所有之自用小客車設立動產抵押
    予告訴人聯邦銀行，辦理汽車貸款四十九萬元，於取得貸款後，並未繳交任何款
    項，即將前開自用小客車以十萬元代價出質予情報汽車當舖等情不諱，惟矢口否
    認有何違反動產擔保交易法及詐欺取財犯行，辯稱：其受友人朱國輝陷害，而辦
    理汽車貸款，將貸得款項四十九萬元全數借予朱國輝，並與朱國輝一起將車輛出
    質予當鋪，出質所得十萬元亦由朱國輝取走，朱國輝曾允諾代為償還貸款，惟並
    未給付，又其辦理汽車貸款時，有提供不動產設定抵押權予告訴人，並無詐欺之
    意云云。經查：
（一）右述事實，業據被告於原審審理時供承不諱（原審卷第一七至二○頁、第三四
      至三七頁），核與告訴代理人吳韋萍、佘尚益於偵查及原審審理時指訴之情節
      相符（發查卷第二一頁、偵緝卷第二○頁、原審卷第一九頁、三七頁），並有
      被告與告訴人簽立之借款契約書、動產抵押契約書、高雄市監理處動產擔保交
      易登記證明書，以及聯邦銀行授信明細查詢單、汽車貸款申請書、不良授信催
      收記錄表各一份存卷可稽（發查卷第五至九頁、原審卷第二六至二九頁）。
（二）被告於本院調查時翻異前供，辯稱：車輛貸款及出質所得金錢全數借予友人朱
      國輝，朱國輝曾允代為償還貸款，惟未給付云云。惟本件係被告親自予告訴人
      簽立汽車貸款契約，復於九十一年初與友人同將車輛出質予當鋪等情，已據被
      告自承在卷（偵緝卷第一○頁、原審卷第一九頁）。被告身為成年人，受有基
      本教育，並有相當之社會閱歷，其於簽署動產擔保交易契約書後，理應知悉其
      為動產擔保交易之債務人，需按期繳納分期款，且不得任意將車輛出質，詎被
      告竟未支付任何款項，即將車輛出質予當鋪，造成告訴人損害，所為顯係違反
      動產擔保交易法之規定甚明。被告以遭友人朱國輝陷害為由，企圖卸免刑責，
      殊無可採。
（三）被告另辯稱其有提供不動產設定抵押權予告訴人，並無詐欺犯意云云。然被告
      所有之坐落高雄市○○區○○段一小段三八八乙號、同段三九○乙號土乙，及
      同段一一七乙號建築物，並未設定抵押權予告訴人等情，有上開土乙及建物登
      記謄本三份存卷可稽（本院卷第二一至二六頁）。且觀諸被告於取得貸款後，
      即分文未繳，並旋即將車輛出質予當鋪等情，顯見被告自始即無償還貸款之意
      。又被告復於原審審理時自承貸款時沒有工作，經濟能力不好，亦無多餘能力
      付貸款等語屬實（原審卷第三六頁），則被告隱瞞上情而與告訴人辦理貸款，
      主觀上即有不法所有之詐欺意圖無訛。
（四）綜上所述，被告所辯均無可採，其確有違反動產擔保交易法及詐欺取財犯行，
      堪以認定。被告聲請調閱該車輛之車籍資料，以查明該車現今為何人所有，核
      與本案無關，無調閱之必要。事證明確，被告犯行洵堪認定。
二、核被告所為，係犯刑法第三百三十九條第一項詐欺取財罪及動產擔保交易法第三
    十八條不法處分標的物罪。被告所犯上開兩罪間，有方法結果之牽連關係，為牽
    連犯，應從一重之詐欺取財罪處斷。
三、被告犯罪事證既明，原審因而適用動產擔保交易法第三十八條，刑法第十一條前
    段、第三百三十九條第一項、第五十五條、第四十一條第一項，罰金罰鍰提高標
    準條例第一條前段、第二條之規定，並審酌被告於取得貸款金額後，未按期繳交
    分期款，並違反動產擔保交易契約，將車輛典當得款花用，致告訴人所生之損害
    ，且事後仍遲遲未與告訴人達成和解，及被告犯罪後坦認犯行，態度尚稱良好等
    一切情狀，量處被告有期徒刑六月，並諭知如易科罰金，以三百元折算一日之折
    算標準。經核原判決認事用法並無違誤，量刑亦屬適度。被告上訴意旨否認犯行
    ，指摘原判決不當，為無理由，應予駁回。
據上論斷，應依刑事訴訟法第三百六十八條，判決如主文。
本案經檢察官劉文水到庭執行職務。
中    華    民    國      九十一      年      九      月     二十四   日
                              臺灣高等法院高雄分院刑事第六庭
                                  審判長法官  王憲義
                                        法官  謝靜雯
                                        法官  范惠瑩
右正本證明與原本無異。
不得上訴。
                                  法院書記官  馬蕙梅
中    華    民    國      九十一      年      九      月    二十五    日
附錄：
刑法第三百三十九條第一項
意圖為自己或第三人不法之所有，以詐術使人將本人或第三人之物交付者，處五年以
下有期徒刑、拘役或科或併科一千元以下罰金。
動產擔保交易法第三十八條
動產擔保交易之債務人，意圖不法之利益，將標的物遷移、出賣、出質、移轉、抵押
或為其他處分，致生損害於債權人者，處三年以下有期徒刑、拘役或科或併科六千元
以下之罰金。
